【裁判字號】    97,訴,161
【裁判日期】    980525
【裁判案由】    侵權行為損害賠償
【裁判全文】
臺灣板橋地方法院民事判決               97年度訴字第161號
原      告  丙○○
            甲○○
            乙○○
上三人共同
訴訟代理人  黃秀蘭律師
複  代理人  丁○○
被      告  戊○○
上列當事人間請求侵權行為損害賠償事件，經本院於民國98年5
月14日言詞辯論終結，判決如下：
    主      文
被告應將坐落臺北縣三重市○○路○段九號七樓之二屋頂平台之
增建建物，如臺北縣三重地政事務所九十八年三月六日複丈成果
圖所示斜線部分拆除，將該頂樓公共空間騰空返還予原告丙○○
、甲○○、乙○○在內之所有區分所有權人。
被告應容忍原告丙○○、甲○○、乙○○進入臺北縣三重市○○
路○段九號七樓之二房屋，對其內之漏水狀態，施行修復行為。
被告應負擔臺北縣三重市○○路○段九號七樓之二房屋漏水修繕
費用新臺幣參拾貳萬陸仟元。
被告應給付原告丙○○新臺幣貳拾陸萬貳仟元、原告甲○○新臺
幣參萬陸仟元、原告乙○○新臺幣壹拾貳萬柒仟元，及各自民國
九十六年十二月二十七日起至清償日止，均按年息百分之五計算
之利息。
原告其餘之訴駁回。
訴訟費用由被告負擔百分之七十，餘由原告負擔。
本判決第一項於原告以新臺幣壹拾伍萬元供擔保後，得假執行；
但被告得以新臺幣肆拾參萬肆仟元為原告預供擔保，而為免為假
執行。
本判決第二項、第三項於原告以新臺幣壹拾壹萬元供擔保後，得
假執行；但被告得以新臺幣參拾貳萬陸仟為原告預供擔保，而為
免為假執行。
本判決第四項於原告丙○○、甲○○及乙○○分別以新臺幣玖萬
元、壹萬貳仟元及伍萬元供擔保後，得假執行；但被告得各以新
臺幣貳拾陸萬貳仟元、參萬陸仟元及壹拾貳萬柒仟元為原告丙○○、甲○○及乙○○預供擔保，而為免為假執行。
原告其餘假執行之聲請駁回。
    事實及理由
壹、程序方面：
    不變更訴訟標的，而補充或更正事實上或法律上之陳述者，
    非為訴之變更或追加。民事訴訟法第256條定有明文。本件
    原告於起訴狀事實及理由敘明，被告於臺北縣三重市○○路
    ○段9號7樓之2樓頂平台上搭建8樓磚造鐵皮屋違建，被告應
    將該增建物拆除，並返還予原告等人在內之所有區分有所權
    人，嗣經三重地政事務所現場測量並函覆土地複丈成果圖，
    原告於本院民國98年5月14日言詞辯論時更正訴之聲明為被
    告應被告應將坐落臺北縣三重市○○路○段9號7樓之2屋頂平
    台之增建建物，如臺北縣三重地政事務所98年3月6日複丈成
    果圖所示斜線部分拆除，將該頂樓公共空間騰空返還予原告
    丙○○、甲○○、乙○○在內之所有區分所有權人，依上開
    規定，核無不合，應予准許。
貳、實體方面：
  一、本件原告主張：
    (一)原告甲○○、丙○○、乙○○（下稱原告丙○○等3人）
      分別為坐落於臺北縣三重市○○路○ 段9 號（下稱系爭房
      屋）6 樓之2 、之3 及之4 、5 樓之1 房屋之所有權人，
      被告則為系爭房屋7 樓之2 所有權人，系爭房屋7 樓之樓
      頂平台屬共有部分，供所有區分所有權人共同使用，詎被
      告竟未經區分所有權人同意，擅自於民國83年間在該7 樓
      樓頂平台搭建8 樓磚造鐵皮屋違建，臺北縣三重市公所曾
      勒令拆除，被告仍執意興建，並加裝鐵門上鎖，樓梯間亦
      堆置雜物，限制其他區分所有權人使用該樓頂平台，亦妨
      害大樓管道間之維修檢查作業，影響區分所有權人之權益
      甚距。縱被告雖與建商系爭房屋7樓之2之買賣範圍係附頂
      樓，然此僅為建商與被告雙方之約定，其他區分所有權人
      並未同意。
    (二)被告搭建系爭房屋8 樓違建時，同時將系爭房屋7 樓原隔
      間拆除，重新隔成9 間套房，不當增設多達9 套之衛浴設
      備，卻疏未注意施工品質、防水工程，且屋內通道部分未
      加裝門窗，每逢雨天雨水即潑灑入內積水成災，造成系爭
      房屋7 樓以下6 樓之2 房屋所有權人即原告甲○○之房屋
      及6 樓之3 、之4 房屋所有權人丙○○之房屋漏水嚴重、
      壁癌叢生，不僅天花板、牆壁、地板、家俱等處處可見水
      漬污痕、毀損嚴重，更滲漏波及5 樓之1 、之3 、之4 住
      戶即原告乙○○之房屋；原告丙○○等3人曾分擔代墊被
      告修漏水之部分費用，惟渠等將修繕費用款項交付被告僱
      請專業水電師修繕後，漏水情形依然嚴重甚至惡化，被告
      恐將該費用以少報多恣意花用；又原告丙○○因前揭漏水
      糾紛而干擾其工作及生活作息，出租之房客亦不定期來電
      抗議要求立即處理，頻添原告丙○○莫大之壓力與煩惱，
      致原告丙○○因而罹患憂鬱症，且病情不斷惡化，持續服
      藥迄今，原告甲○○為原告丙○○之配偶亦隨之痛苦莫名
      ；原告乙○○則為解決7樓被告水管漏水滲經6樓牆壁、天
      花板、地板，再滲漏延至5樓情形，僱工在5樓牆壁修繕、
      加貼磁磚，並裝設水管儲存引導漏水，破壞居家裝潢美觀
      ，生活品質大受影響，致生精神及心理之痛苦。
    (三)原告丙○○等3人因被告之上揭故意過失，造成損害，所受損
      害額如下：
      1.原告丙○○所受損害共計為新台幣（下同）0000000元
        ，分述如下：
        (1)原告丙○○之房屋因漏水而價值大跌，原本承租之房
          客因漏水原因而紛紛退租或要求租金，致原告丙○○
          受有損害共計450500元：
          系爭房屋6樓之4，因漏水不堪居住，無法出租。自
            93 年9月至96年10月共37個月，每月租金為新臺幣
            （下同）8500元，所受損害為314500元。（
            8500x37=314500）
          系爭房屋6樓之3，每月租金原本11000元，降為7000
            元，一月損失4000元，自94年1月至96年10月共34
            個月，所受損害為136000元。（4000x34=136000）
        (2)因系爭房屋7樓漏水，系爭房屋6樓之3、之4之修繕費
          為129000元：
          系爭房屋6樓之3漏水最為嚴重，加裝承接漏水之不
            鏽鋼盤2個共32000元。
          系爭房屋6樓之4之和室地板、天花板因漏水而整修
            ，共計55000元。
          88年5月間因系爭房屋7樓開挖排水孔，系爭房屋6
            樓之4牆壁滲水，貼磁磚防水，共計42000元。
        (3)分攤被告所有之系爭房屋7樓之修繕費為87500元：
          83年間支付被告系爭房屋7樓陽台磁磚費用，金額
            為30000元。
          86年間支付被告修繕系爭房屋6樓之3上方7樓套房
            之浴室，金額為30000元。
          96年5月支付予被告修繕系爭房屋6樓之4之修繕費
            15000元。
          96年6月支付被告6樓之4之壁紙支出12500元。
        (4)預估系爭房屋6樓之3及6樓之4之修繕費為94000元：
          系爭房屋6樓之3部分為75000元、系爭房屋6樓之4部
          分為19000元。
        (5)非財產上損害賠償費：300000元。
      2.原告甲○○所受損害共計為191000元，分述如下：
        (1)因系爭房屋7樓滲水，系爭房屋6樓之2每月房租減價
          3000元，自96年10月起至97年4月，所受損害為2100
          0元。（3000x7=21000）
        (2)分攤被告所有之系爭房屋7樓之修繕費為35000元。
        (3)因系爭房屋7樓漏水，系爭房屋6樓之2自行修復之修
          繕費為20000元。
        (4)未來預估系爭房屋6樓之2之天花板及牆壁修繕費為
          15000元。
        (4)非財產上損害賠償費：100000元。
      3.原告甲○○所受損害共計為191000元，分述如下：
        (1)歷年因系爭房屋7樓漏水之修繕費為15000元。
        (2)非財產上損害賠償費：50000元。
    (三)原告等所受損害源自被告所有之系爭房屋7樓之2、8樓有
      漏水情形，若未將系爭房屋7樓漏水徹底修復，原告等縱
      使修復系爭房屋5樓、6樓之受損部分，不日即將再因被告
      知系爭房屋7樓之2漏水而受損，是為根除此一禍源，避免
      原告等3人所有之房屋再受被告所有之系爭房屋7樓之2漏
      水而生損害之餘，依侵權行為法律關係，被告自有容忍原
      告等3人進入系爭房屋7樓修繕之必要，該修繕費用預估合
      計326000元，應由被告負擔。
    (四)為此原告爰依公寓大廈管理條例第6條第1項第2款、第8條
      第1項、第12條但書、民法第184條、第767條規定，請求
      被告應將坐落臺北縣三重市○○路○段9號7樓之2屋頂平台
      之增建建物，如臺北縣三重地政事務所98年3月6日複丈成
      果圖所示斜線部分拆除，將該頂樓公共空間騰空返還予原
      告丙○○、甲○○、乙○○在內之所有區分所有權人；及
      請求被告應容忍原告進入系爭房屋7樓之2，對其內之漏水
      狀態，施行修復行為，並給付修繕費用326000元；及請求
      被告賠償原告丙○○0000000元、原告甲○○191000元、
      乙○○200000元之財產上及精神上損害。並聲明：(一)被告
      應將坐落臺北縣三重市○○路○段9號7樓之2屋頂平台之增
      建建物，如臺北縣三重地政事務所98年3月6日複丈成果圖
      所示斜線部分拆除，將該頂樓公共空間騰空返還予原告丙○○、甲○○、乙○○在內之所有區分所有權人。(二)被告
      應容忍原告等進入台北縣三重市○○路○段7樓之2房屋，
      對其內之漏水狀態，施行修復行為。(三)被告應負擔台北縣
      三重市○○路○段9號7樓之2房屋漏水修繕費用326000元。
      (四)被告應各給付原告丙○○0000000元、原告甲○○19100
      0 元、原告乙○○200000元，及自起訴狀繕本送達之翌日
      起至清償日止，按年息5％計算之利息。(五)原告願供擔保
      請准宣告假執行。
  二、被告則以下列陳詞置辯：
    (一)被告於66年1月25日即公寓大廈管理條例 公佈實施 (84年
      6月30日)前與建商簽訂「不動產買賣契約書」（下稱系爭
      契約）賣受系爭房屋，契約第1條約定：「買賣不動產標
      示‥建物‥三重市○○路○段7號 (改為9號)新建之聯合商
      業大廈第7樓，建坪82．11坪，附頂樓。」系爭房屋之建
      商於公寓大廈管理條例實施前已取得建造執照，並於66年
      3月28日取得使用執照，於出售系爭房屋時將大樓7樓頂平
      台「共用部分」經其約定讓售與「特定區分所有權人」
      (即被告)使用，成為「約定專用部分」，依中央法規標準
      法第13條規定，法律不溯及既往，則依公寓大廈管理條例
      第33條、第55條第2項、第60條第2項等規定及建築法第97
      條之2規定訂定之「違章建築處理辦法」、違章建築處理
      辦法第11條後段、第12條規定，被告管理系爭建物之頂樓
      具有適法性，系爭房屋7樓之2頂樓得不受公寓大廈管理條
      例第7條各款不得為約定專用部分之限制，是被告對其專
      有部分，得自由使用、收益、處分，並排除他人干涉。又
      系爭房屋樓頂平台共用部分由系爭房屋7樓之1、之2所有
      人共同搭建具防水作用的涼 (遮雨)棚等建物，自66年搭(
      修)建使用至今歷時30多年，另查本大樓頂平台更放置有
      水塔、冷卻水塔、自來水管路、自來水錶、電梯機房、曬
      衣場等事涉公共利益的設施，且本約定專部分亦有負擔大
      樓公共基金，被告於系爭房屋7樓屋頂平台加蓋部份增建
      物使用，景觀尚稱和諧完整，不會損及其他區分所有人及
      住戶安全的行為，亦未毀損平台物體或變更其性質，加蓋
      增建物，縱被認為未經主管機關發給建造執照之違章建築
      ，但目前經台北縣政府工務局列管暫免拆除迄今，故本增
      建物應未超出所得使用之方法及範圍，原告無權要求頂樓
      公共空間騰空，若約定專用顯有違反公共利益者，其應請
      由管理委員會依程序訴請法院判決。
    (二)系爭房屋漏水之遠因如下：
      系爭房屋建造30餘年，經歷921、331等大地震樓層主結構
      的樑、柱均有龜裂；建商建築系爭房屋時並未做牆面防水
      ；系爭房屋7樓之2屋頂平台之水塔，因颱風侵襲，涼棚被
      摧毀，輸水管損毀，大量儲水外流淹沒系爭房屋7樓頂平
      台，積水嚴重，更滲入樓地板，導致被告所有之系爭房屋
      7樓天花板嚴重滲水；捷運施工，對樑、柱略有破壞性；
      系爭房屋7樓屋頂平台的水塔或冷卻塔於使用時產生漏水
      、噴水而長期積水、滲漏；系爭房屋6樓因前業主求售期
      間門戶遭破壞無管制，70年間造成火警，造成系爭房屋嚴
      重損害；系爭房屋7樓頂平台，原建商僅鋪上薄薄一層瀝
      青，系爭房屋7樓之1的所有人於67年初申請設置涼棚，有
      隔熱效果及阻擋大量雨水直滴而下，免於積水在7樓頂平
      台，並防滲入7樓的天花板，惟遮雨棚於10幾年前因颱風
      摧毀。
    (三)系爭房屋漏水之近因如下:
      1.系爭房屋6樓於前業主出售予原告丙○○、甲○○即存
        在房屋結構之問題：
        前業主於79年間以低價將系爭房屋6樓出售予原告丙○○、甲○○，俗稱便宜無好貨，因前述火警已延燒遍及
        整個樓層，毀損多處6樓、7樓之樓地板及所有埋設於樓
        層間的管線、管路及相關樓層的共同牆壁等，雖無立即
        樓垮之危險，但仍存相當之問題。且系爭房屋沒有管理
        組織、8樓沒有門禁，皆與引發漏水問題有關。
      2.漏水問題應歸咎於原告整修6樓之不當措施而非浴室本
        身之問題：
        系爭房屋6樓稍遇牆壁或天花板滲漏水，原告即要求被
        告共同處理其對應於7樓的陽台或浴室施工做防水，兩
        造86年11月初決定挖開系爭房屋7樓705室之衛浴，並同
        意依公寓大廈管理條例第12條前段規定，修繕費用5萬
        元，各自負擔2萬5000元，惟開挖後，原來的設備一切
        良好，但發現浴室排水管與公共管道間總排水管接頭間
        有裂縫，致使進入總排水管的排水外漏，應屬原建商施
        工不良「或」6樓原告改建「管道間磚牆」使然。原告
        為擴大系爭房屋6樓之使用空間，擅自將原本應包圍著
        各種管路的公共管道間的磚牆打掉，改用不銹鋼金屬薄
        板包圍，隔成日式「和室」，且在「和室」天花板上裝
        置所謂的「水盤」，接受排水管裂縫的漏水，再導入已
        遭破壞再改建的公共管道間，此舉造成系爭房屋漏水。
      3.被告已配合原告提出之相關修繕，開挖後均發現給系爭
        房屋7樓水管皆完好如初，漏水原因應係「雨水」打進
        陽台，滴到老舊裂損的外牆、後陽台牆，沿牆面滲流到
        系爭房屋6樓之房間天花板，應於整棟大樓的正面外牆
        重貼牢靠的磁磚，兩側及後牆面加以塗透明防水漆，雨
        水只流經牆面不再滲入壁內，則滲水、漏水事件不再：
        系爭房屋7樓浴室的樓地板係堅硬光滑的磨石地面，水
        密性極高，其鋪設的給水專用水管，緊實膠合後供水，
        經檢查一切完好無誤，再行防水施工處理，水泥封固所
        有管路，應無水管破裂滲水的可能，若萬一不幸遇火警
        、地震或遭重擊，致使管路破損因而滲出流水，有壓力
        的水流須擠暴浴室底部固封水泥後，竄流經水密性較差
        的磚牆滲出漏水，溢散於堅硬光滑的磨石地面，首先看
        見的應是漏濕的積水，即當判知是管路出問題，依事實
        觀之，只稍有漏水情事，原告立即上7樓查看浴室周圍
        的樓地板，都不見任何漏濕積水；且93年6月24日，原
        告至系爭房屋7樓708室的相關位置查看「水」事，被告
        審視現場，研判應是窗戶開著導致雨水自窗外打進屋內
        ，落在嚴重龜裂的樓地板上積水，再滲入樓下，兩造認
        為將窗戶關好即可，但為防止其他潛在問題發生，原告
        要求開挖浴室加強防水處理；93年8月4日原告丙○○找
        防水專家估價，雙方確定708室的浴室為「施工範圍」
        ，原告以報價7萬元之費用委請被告處理，協議依公寓
        大廈管理條例第12條前段及雙方之承諾書約定各負擔3
        萬5000元，原告預付負擔款一半，工程完畢再觀察6個
        月後，確無漏水，原告丙○○再支付餘款1萬7500元予
        被告，系爭房屋7樓708室浴室開挖後，未發現任何給水
        管有滲漏；原告丙○○更於93年9月22日又另提非「施
        工範圍」之公共管道間和其接合的牆面有滲水現象，須
        一併處理，被告出錢出力配合，採逐步措施將系爭房屋
        7樓公共管道內的各種管路外部空隙徹底密合防水，把
        以往流自系爭房屋7樓頂平台尚不明原因的漏水攔截再
        導入7樓的排水系統內任其流放，漏水不再沿管道間磚
        牆滲流，原告所提的新狀況同時得到解決，也確定系爭
        房屋7樓以上管道間排、給水管外的任何一滴水都不會
        流落到系爭房屋6樓，此工程自93年8月4日確定施工開
        始，至95年2月2日原告支付承諾書所簽定的尾款為止，
        前後約1年6個月的期間；96年2月5日，原告復要求查看
        系爭房屋6樓之4其對應之系爭房屋7樓703室有無漏水，
        原告檢查浴室週遭雖為發現任何滲漏水現象，但原告仍
        極力要求挖開浴室做徹底檢驗，經被告同意後，兩造遂
        於96年5月2日簽具協議，以3萬元的費用各負擔1萬5000
        元，原告先交與被告7500元雇工處理，惟開挖後發現給
        水管皆完好如初，於96年5月底經兩造確認無誤後回復
        原狀。
      4.漏水之原因應係系爭房屋7樓頂平台所放置之「自來水
        錶」漏水：
        96年8月30日原告之牆壁又出現滲水，被告反復測試使
        用中之自來水管路，結果確定「水錶漏水」係元兇，因
        系爭房屋6樓常因「停租就斷水、出租才復水」，自來
        事業處的人須經常轉動老舊鏽蝕的水錶開關，執行「停
        水、復水」的動作，致使開關及水錶箱內老化的墊片鬆
        脫，有壓力的自來水流經墊片已老化的水錶因而造成滲
        漏現象，由推車底盤鋼板鏽蝕程度判斷，至少漏水5年
        以上，被告隨即花費2000元雇工及買材料，檢修所有水
        錶，換新水錶軟墊片後，阻止漏水立即見效。系爭房屋
        7樓頂平台所放置「自來水錶」漏的水，流入砂礫狀的
        混凝土中，因未做防水故混凝土中的毛細孔及孔隙處沒
        膠體封閉，其水密性不良，漏水滲入細縫或沿著埋設於
        平台內的管路擴散，流竄四處或達管道間，或依慣性往
        低處流，順著牆體往下流經7樓703浴室的牆、柱，再流
        越過龜裂的7樓樓地板，分別到達與6樓對應房間之天花
        板、牆壁與樓地板，甚至也滲流到五樓天花板，形成漏
        水綿延不絕的河道，此為自來水惹的禍，水錶接頭應定
        期檢查維護，以杜後患。
      5.原告使用「不銹鋼金屬薄板」所改建後的「管道間牆壁
        」，其金屬薄板緊貼著公共管線管路包圍，毫無緩衝空
        間的餘地，屬建物結構被破壞，致使6樓管道間牆壁內
        外分野非常不完整，由原來厚度應為120mm (4寸)水泥
        磚牆壁，改變為1mm的金屬薄板壁，厚度相差百餘倍之
        多，很顯然無法發揮阻隔滲漏水的功能；又原告於87年
        7月間，為擴大使用空間，將6樓房間往外推至女兒牆 (
        即陽台牆)，封閉陽台設置窗戶，遇下雨水滴沿著7樓陽
        台外牆面順流滲入6樓房間上窗框，因6樓陽台天花板外
        側屋簷水泥台面外高內低，造成6樓房間上窗框的雨水
        滲流到6樓房間的天花板等處。
      6.5樓天花板漏水原因在於6樓地板的滲漏水:
        原告丙○○買受完全都沒有隔間的系爭房屋6樓，將該
        建物分編門牌為6戶，隔成10數個房間，其自來水管係
        接自8樓平台的總水管，經由平台地面鋪設6支供水管，
        爬上穿越8樓平台圍牆再往下經7樓外牆進入6樓，施工
        人員在6樓地板表面挖掘數公分的水管管溝，埋設壓按
        式的 (非車牙式的)薄壁不銹鋼水管，管路再接通進入
        各門牌戶的各個房間的廚房、衛浴等供水使用，如此錯
        綜複雜的管溝挖掘、管路鋪設，它破壞了樓層水密性極
        高、堅硬光滑的磨石地面，更由於管路接合的○型橡膠
        套環年代久遠老化，容易因施工不慎或地震搖晃的關係
        ，導致有壓力的自來水滲流出水管; 按6樓原告房屋隔
        間出租迄今已有15年之久，衡諸前述水管接合套環的老
        化，更因火燒造成6樓地板龜裂，故應是6樓埋設的水管
        滲漏流到5樓房間天花板，此與7樓、6樓同側房間因受8
        樓水錶滲漏水影響的情況完全不同，絕非自隔空的7樓
        滲漏流下，其天花板滲漏水來自6樓的原因甚明。
    (四)被告配合原告要求修繕之施工，業如前述，原告亦全程檢
      視，被告並無不容原告進入修繕，且惟處理後的結果都證
      實漏水原因並非出自被告所有房屋設備所致，是被告並無
      故意或過失而侵害原告之權利，依最高法院54年台上字第
      1523號判決，應無民法第184條第1項前段之適用。
    (五)86年5月23日始至民國96年9月29日止，前後10年餘期間，
      被告配合原告要求4次處理不明漏水，每次皆由原告主動
      表示並請求被告共同分擔費用，各別支付合計新台幣9萬
      1000元，兩造依公寓大廈管理條例第12條前段規定，專有
      部分之共同壁及樓地板或其內之管線，其維修費用由該共
      同壁雙方或樓地板上下方之區分所有權人共同負擔。原告
      所稱修繕費用合計超過數10萬元，係屬誇稱，原告實際只
      負擔5萬元整，原告金額誤記、時空錯置、時間誤植、相
      片誤判和憑空想像等嚴重錯誤，且依公寓大廈管理條例第
      10條第1項規定，原告自行修繕維護其所有之系爭6樓房屋
      ，應自行負擔其費用。
    (六)96年9月間，被告發覺放置於系爭房屋7樓頂平台「共用部
      分」的自來水錶長期嚴重漏水，即主動僱工買材料加以修
      繕維護，目前水錶位址周圍已幾近乾涸且露出了砂礫狀的
      混凝土表面，再根據被告查訪因水錶漏水而受害的各相關
      樓層，都已不再有漏水，應是「終結漏水」無疑，其原因
      已非常明確，實無必要再支付任何費用僱他人處理，因此
      被告謹依公寓大廈管理條例第10條第2項之規定，請由原
      告乙○○自公共基金支付2000元作為修繕費，該具體事證
      已證明漏水事件非歸責於被告。
    (七)漏水鑑定報告書結論與建議部分與事實不符，理由如下：
      1.「原因一」報告書所指系爭房屋6樓之2、6樓之3之牆壁
        、樑柱、天花板等滲漏，部份是由「…被告7樓右側通
        陽台走廊之下方，故雨天雨水灌入室內積水，往下造成
        滲漏」。惟陽台走道範圍甚小，若果雨天雨水灌入室內
        積水，走廊旁之房間會積水滿地、無法住居，若再傾盆
        大雨不停，整個樓地板積水盈尺數日，始有可能「往下
        造成滲漏」。被告管理使用系爭房屋7樓之2逾卅載，對
        專有部分為修繕、維護，況陽台部分平日作為晒衣場，
        靠重新路巷道的牆面旁有使用中的排水口，只稍有雨水
        或滴水即順勢流向排水口，被告絕無任令積水滿盈後再
        往下造成滲漏的道理，故毫無積水的可能，否則無法供
        人居住使用。系爭房屋6樓之2、6樓之3部分照片所指滲
        漏後的現狀，絕非水塔因颱風侵襲摧毀輸水管，大量儲
        水外流淹沒7樓頂平台，無法排水造成嚴重積水，更滲
        入樓地板始導致被告7樓天花板嚴重滲漏的情況可比擬
        ；換言之，被告當即會妥適處理7樓地面雨滴的積水，
        絕不會坐視不管而影響生計，故而6樓天花板等位置出
        現滲漏後的水漬和受損狀況，絕非源自毫無機會積水的
        7樓地面，必定是源自其他不明管道滲入使然。據此，
        鑑定報告書「原因一」所指「往下造成滲漏的情形」絕
        無可能發生。
      2.系爭房屋自自86年初有滲漏情況，迄今十餘載，直至96
        年9月間被告發現係因8樓平台水錶嚴重滲漏，予以修復
        ，系爭房屋經長年滲漏，遺留水漬、剝落及龜裂的痕跡
        ，若於止漏水後任其廢置迨無整修，誠如鑑定報告書附
        件照片所指之受損情況，應屬常態。
      3.系爭房屋7樓之2專有部分之套房經營，被告備有專人整
        理房間牆壁、天花板之補漆粉刷或維修更換水電的零件
        ，隨時都保持著最優狀態。若按報告書所指「…套房內
        衛浴間之繁雜給排水管路，因年久損懷，會造成漏水往
        下滲漏之情形。」如此，豈會有人願租住有漏水的房間
        ，被告又如何經營套房維生，故鑑定報告書所指「原因
        二」結論陳述並非事實，全屬臆測推論，極為不合理。
      4.鑑定報告書第6頁第九點結論與建議之第 (二)項所謂「
        …屋頂水箱位置並非在6樓主要漏水區之上方 (尚有一
        段距離)，且其正下方處之6樓並未有漏水現象，故屋頂
        水箱底水錶漏水積水，以致滲漏至七樓積水再滲漏至六
        樓以下之可能性很小。」惟查：
        (1)上述的鑑定，並未引用鑑定報告書第6頁第九點第 (
          一)項之第5.及第6.有關5樓之3部分、5樓之4部分所
          指其天花板、牆面受損是因漏水往下「沿牆壁內滲漏
          」致之，此即是8樓平台水錶漏積水滲流必經的路徑
          ，漏水源頭形成漏水積水區域，在高處的漏水積水往
          低處滲流，所指5樓滲漏受損狀況，其漏水的源頭源
          自6樓，6樓的漏水源自7樓，7樓的漏水來自8樓平台
          放置的十多只水錶，因使用超過卅年，有數只因老化
          失修，長年漏水且積水滲流，無人察知，因而造成日
          後相關樓層的7樓、6樓及5樓有部分受滲漏水影響受
          損。
        (2)97年5月鈞院所為之勘驗筆錄記載：第三點‥「…701
          號房間是天花板在勘驗時有滴水，703號房間勘驗時
          地板有積水現象。」、第四點「…據該戶現場房客稱
          最近客廳天花板有滴水情形，依前述於勘驗時現場的
          實際情況，被告701室-703室三個房間之天花板、橫
          樑及牆壁都因含水出現水滴及地板有積水的現象，房
          間門口中央走道更出現積水滿地。被告於96年9月間
          修復水錶止漏後，各樓層都不再任何滲漏水，惟經過
          約9個月後又出現滲漏水的現象，依前次被告親自處
          理修妥水錶漏水的具體經驗判斷，顯然滲漏水又是流
          自8樓平台放置自來水錶的區域。又被告於97年8月16
          日聯絡自來水事業處人員前來系爭8樓平台水錶放置
          區維修、更換水管重新鉛封，自來水事業處人員並建
          議8樓平台地面要鋪設磁磚做防水措施，以絕後患。
        (3)任何水錶、水管的零配件老化或故障導致漏水滲流，
          首當其衝受害的是位處配置水錶的平台樓地板正下方
          即被告所有之系爭房屋7樓701室、702室和703室的天
          花板。漏水積水竄流樓地板四處，沿牆壁或管道間，
          依慣性往低處流與6樓對應房間之天花板、牆壁與樓
          地板，甚至也沿牆體往下滲流到5樓天花板。
     5.鑑定報告書第6頁第九點結論與建議之第 (三)項「…其
       漏水源頭來自於7樓頂平台加蓋建物範圍。」，所指完全
       不實：
       系爭大樓於66年建築完成，30多年前，自來水廠將10數
       只自來水錶及數10支自來水管盤根交錯地放置於8樓平台
       ，縱向、橫向地無限延伸進入大樓的各樓層，因配置的
       水管或水錶的配件老化疏於維修而不自覺，導致長期滲
       漏嚴重積水，由於平台無妨水措施，使漏水滲入細縫或
       「沿著埋設於8樓平台內的管路」擴散流竄四處，直至被
       告雇工檢修、換新水錶軟墊片後，水錶才不再漏水，被
       告於97年9月9日漏水鑑定現場會勘時，也無發現再滲水
       ，此具體事證也證明了漏水源頭是自來水錶區域積水所
       滲流，並非鑑定報告書所陳結論。
     6.又鑑定過程欠缺儀器檢測，已失參考價值；鑑定結論僅
       泛指漏水可能的原因，並無明確指出漏水源頭何在；鑑
       定人初勘時，目睹8樓平台水錶區域有嚴重漏水現象，鑑
       定報告書竟然隻字未提所目睹；97年9月9日鑑定人勘驗
       時，對於目睹到7樓所有房間的衛浴並沒有任何一滴漏水
       的事實，完全棄置罔聞，而卻枉認滲漏是流自7樓套房的
       衛浴設備7樓浴室；鑑定報告書鑑定人僅以其所見、測繪
       和拍照作為鑑定資料，並無執行浴室防水測漏、積水試
       驗、地板裂縫進水鑑定、8樓平台積水試驗、水塔供水錶
       管路、給排水管路測試及管道間測漏水等重要的檢測程
       序，更無檢測試驗所得結果為憑，舉證資料依據不足，
       是原告應盡舉證責任。
  三、本件原告主張原告甲○○、丙○○、乙○○分別為坐落於
      臺北縣三重市○○路○ 段9 號6 樓之2 、之3 及之4 、5
      樓之1 房屋之所有權人，被告則為系爭房屋7 樓之2 所有
      權人，被告於民國83年間在該7 樓之2 樓頂平台搭建如附
      件複丈成果圖斜線範圍所示磚造鐵皮屋增建，並將系爭房
      屋7 樓原隔間拆除，重新隔成9 間套房，增設9 套之衛浴
      設備，業具原告甲○○、丙○○、乙○○提出建物登記謄
      本4 紙、土地所有權狀4 紙、照片30張為證，並為被告所
      不爭，堪信為真實，被告抗辯系爭房屋7 樓之2 頂樓部分
      ，其有使用權，且漏水原因非伊其造成，並以前詞置辯，
      是本件爭點為：
    (一)原告丙○○等3 人依民法第767 條、第821 條請求被告拆
      除系爭房屋7 樓屋頂平台之三重地政事務所測量成果圖斜
      線範圍所示部分，將該頂樓公共空間騰空返還予原告等人
      在內之所有區分所有權人，有無理由？被告有無系爭房屋
      7 樓屋頂平台之使用權？
    (二)系爭房屋5 樓之1 、6 樓之2 、之3 、之4 是否有滲漏水
      情形？若有，該滲漏水原因為何？被告是否應對原告負損
      害賠償責任？
    (三)若被告應對原告負損害賠償責任，損害賠償額及其範圍為
      何？
    (四)原告請求被告忍容原告進入系爭7 樓房屋修繕房屋室漏水
      之行為，及負擔修復漏水費用326000元部分，有無理由？
  四、按契約固須當事人互相表示意思一致始能成立，但所謂互
      相表示意思一致，不限於當事人直接為之，其經第三人為
      媒介而將當事人互為之意思表示從中傳達而獲致意思表示
      一致者，仍不得謂契約未成立。另公寓大廈之買賣，建商
      與各承購戶分別約定，該公寓大廈之共用部分由特定共有
      人使用者，除別有規定外，應認共有人間已合意成立分管
      契約。又倘共有人已按分管契約占有共有物之特定部分，
      他共有人嗣後將其應有部分讓與第三人，除有特別情事外
      ，其受讓人對於分管契約之存在，通常即有可得而知之情
      形，而應受分管契約之拘束（最高法院91年度台上字第24
      77號判決意旨參照）。被告抗辯建商在出售系爭房屋時，
      已將系爭房屋7 樓之2 頂屋頂平台售予伊，伊有合法之使
      用權云云，並提出不動產買賣契約書1 份為證，惟查，被
      告與建商於系爭契約第1 條買賣不動產標示之末雖附加記
      載「附頂樓」，顯見系爭房屋頂樓之「專有部分」設定，
      並非於系爭契約之原定型化契約條款，而係事後簽訂附加
      ，故被告提出之系爭契約書僅能證明被告與建商間有此約
      定，然無法證明建商是否為媒介而將原告丙○○等3 人及
      其他區分所有權人互為之意思表示，從中傳達而獲致意思
      表示一致，被告雖表示系爭房屋7 樓之2 買賣價格高於其
      他樓層，且其一直有繳納專有部分之公共基金，惟被告並
      未舉證以實其說，被告既無法證明其與系爭房屋之其他共
      有人間已成立分管契約，則系爭房屋7 樓之2 樓頂平台應
      屬共有部分，供所有區分所有權人共同使用，被告無權占
      有，原告丙○○等3 人依民法第767 條前段、第821 條，
      請求被告應將系爭房屋7 樓之2 樓頂平台之三重地政事務
      所測量成果圖斜線範圍所示部分拆除，將該頂樓公共空間
      騰空返還予原告等人在內之所有區分所有權人，為有理由
      ，應予准許。
  五、系爭房屋6樓之2、之3及、之4天花板、牆壁有滲漏現象，
      此業經本院於98年2月27日上午10時到場勘驗屬實，並作
      成勘驗筆錄1份附卷可稽，此外，復有本院依職權函請臺
      灣省建築師公會就系爭房屋進行鑑定，並依鑑定結果作成
      97年12月10日（97）台建師北鑑字第419號鑑定報告書在
      卷可憑，並有系爭房屋照片數紙附卷可稽，是系爭房屋5
      樓之1、6樓之2、之3、之4確有如原告丙○○等3人主張滲
      漏水情形一節，應堪認定。次查，經本院於上揭現場勘驗
      及審理結果，認定：系爭房屋7樓右側通陽台走廊之下方
      ，因雨天雨水灌入室內積水，往下造成滲漏，另外被告管
      理7 樓多間套房內衛浴間之繁雜給排水管路，因年久損壞
      ，造成漏水往下滲漏之情形，分別造成6 樓之2 主臥室臨
      廁所之角落、客廳內上方天花板、玄關臨6 樓之3 和室之
      電箱周圍牆面，及6 樓之3 客廳之牆壁、樑柱及玄關之天
      花板、臥室天花板及牆壁、和室天花板及牆壁、樑柱、臨
      中央走道之牆壁及天花板之漏水現象；被告管理7 樓多間
      套房內衛浴間之繁雜給排水管路，因年久損壞，造成漏水
      往下滲漏之情形，分別造成6 樓之4 客廳之橫樑、天花板
      及牆壁、右方臥室之天花板及牆壁、廁所之天花板、廚房
      上方之天花板及橫樑、臨中央走道之之上方天花板之漏水
      ，及5 樓之3 廁所天花板滲漏受損狀況，及5 樓之4 客廳
      平頂及樑面滲漏受損狀況，客廳牆面滲漏貼磁磚加不銹鋼
      排水槽修復狀況，互核系爭房屋7 樓樓地板多處高低及設
      有排水槽溝，顯見被告管理7 樓因分設套房出租而墊高埋
      設複雜給排水管，未做好防水而滲透所致，有卷附勘驗筆
      錄附圖所示，此復與前揭鑑定報告之鑑定結論相符，被告
      雖抗辯系爭房屋漏水係由系爭房屋7 樓屋頂平台之「自來
      水表」漏水所造成，並有相關之漏水遠因、近因，鑑定人
      鑑定時未經儀器測試則其結果應不可採信云云，惟查，系
      爭鑑定報告係由本院委託臺灣省建築師公會臺北縣辦事處
      所作成，鑑定人均有相當之經驗，自可判斷鑑定之方法是
      否合適，並採取最適宜本案之方式為之，且鑑定人已指出
      「系爭房屋7 樓右側通陽台走廊之下方，雨天雨水灌入室
      內積水，往下造成滲漏，另外被告管理7 樓多間套房內衛
      浴間之繁雜給排水管路，因年久損壞，會造成漏水往下滲
      漏之情形」，且被告於系爭房屋屋頂平台施作增建物，且
      分設出租套房分租予他人，將系爭房屋本身工程設計之載
      重程度加大，更對建物主結構造成重大影響，故本院已足
      以判斷兩造間之過失及責任歸屬，至鑑定報告是否指出漏
      水之確切點為何處，並不影響本院之判斷；又本院於上揭
      現場勘驗時查知，系爭房屋屋頂水箱位置並非在6 樓主要
      漏水區之上方，且其正下方處之6 樓並未有漏水現象，故
      屋頂水箱底水表漏水積水，以致滲漏至7 樓積水在滲漏至
      6 樓以下之可能性甚小，且7 樓管道間之上方為被告之之
      7 樓頂平台加蓋建物內部，距離屋頂水箱尚有一段距離，
      故其漏水源頭應來自於7 樓頂平台加蓋建物範圍，應屬無
      疑，故被告改建7 樓房屋及增建頂樓建築與原告丙○○等
      3 人所有系爭房屋5 樓、6 之2 、之3 、之4 樓滲漏水結
      果間具有因果關係，被告辯稱上開漏水與其裝修7 樓房屋
      及增建8 樓房屋無關云云，即不可採。
  六、按「住戶應遵守下列事項：二、他住戶因維護、修繕專有
      部分、約定專用部分或設置管線，必須進入或使用其專有
      部分或約定專用部分時，不得拒絕。」公寓大廈管理條例
      第6 條第1 項第2 款定有明文。又所謂住戶，依同條例第
      3 條第8 款規定，乃指公寓大廈之區分所有權人、承租人
      或其他經區分所有權人同意而為專有部分之使用者或業經
      取得停車空間建築物所有權者。經查，系爭房屋6 樓之2
      、之3 、之4 及5 樓漏水，係因系爭房屋7 樓右側通陽台
      走廊之下方，雨天雨水灌入室內積水，往下造成滲漏，另
      外被告管理7 樓多間套房內衛浴間之繁雜給排水管路，因
      年久損壞，造成漏水往下滲漏之情形，均如前述，則原告
      丙○○等3 人為維護及修繕其所有之系爭房屋5 樓及6 樓
      之2 、之3 、之4 ，請求被告容忍其進入系爭房屋7 樓之
      2 ，對其內之漏水狀態施行修復行為，於法即無不合，應
      予准許。至原告丙○○等3 人請求被告負擔系爭房屋7 樓
      之2 之漏水修繕費用326000元，屬適當及合理，業據原告
      丙○○等3 人提出帝寶防水工程行之估價單為據，並經本
      院函詢臺灣省建築師公會臺北縣辦事處就前揭鑑定案為補
      充說明，經其於98年3 月31日以98台建師北建字第112 號
      函覆認定該工程費係屬合理，是原告丙○○等3 人僅請求
      被告負擔326000元，為有理由，亦應准許。
  七、按因故意或過失，不法侵害他人之權利者，負損害賠償責
      任。民法第184 條第1 項前段定有明文。被告因進行系爭
      房屋7 樓之室內修繕裝潢、未做好防水而墊高樓地板舖設
      給排水管及8 樓之增建，造成原告系爭房屋5 樓、6 樓之
      1 、之2 、之3 滲水情形，已如前述，則依前揭法條規定
      ，被告自應負損害賠償之責。又負損害賠償責任者，除法
      律另有規定或契約另有訂定外，應回復他方損害發生前之
      原狀，且債權人得請求支付回復原狀所必要之費用，以代
      回復原狀，民法第213 條第1 項、第3 項亦定有明文可參
      。是被告應賠償原告之金額如下：
    (一)原告丙○○部分，損害額為262000元：
      1.原告丙○○之房屋因漏水而價值大跌，原本承租系爭房
        屋6樓之3之承租人因漏水原因要求調降租金，94年1 月
        5日原告丙○○與房客協議因7樓修理房屋，致滲漏水至
        6樓之3，原告丙○○同意將租金自每月11000元，調降
        為每月7000元，且系爭契約延展至96年10月1日，有原
        告丙○○提出之房屋租賃契約1份在卷可稽，是原告丙○○出租系爭房屋6樓之3每月租金原本為11000元，調
        降為7000元，一月損失4000元，自94年1月當月起算至
        96年10月共34個月，所受損害為136000元，（4000x34=
        136000元）自堪信原告丙○○上揭主張為真實。至原告
        丙○○主張系爭房屋6樓之4，因漏水不堪居住，無法出
        租，而致其受有租金損害，惟原告並未提出相關證據證
        明系爭房屋究係因漏水而無法出租，或因他故而未出租
        ，是原告丙○○此部分主張為無理由。
      2.因系爭房屋7樓漏水，原告丙○○支付系爭房屋6樓之3
        、之4之修繕費，共計加裝承接漏水之不鏽鋼盤2個共
        32000元，有原告丙○○提出之估價單2份在卷可稽，堪
        信為真正；至原告丙○○主張系爭房屋6樓之4之和室地
        板、天花板因漏水而整修，共計55000元及88年5月間因
        系爭房屋7樓開挖排水孔，系爭房屋6樓之4牆壁滲水，
        貼磁磚防水，共計42000元等情，原告丙○○並未提出
        相關證據證明確實有此支出，故其此部分請求為無理由
        ，是原告僅得請求被告支付修繕費32000元。
      3.原告丙○○因上揭可規則於被告之漏水事由，造成系爭
        房屋6樓之3及6樓之4之損害，需支付系爭房屋6樓之3及
        6樓之4之修繕費用，預估系爭房屋6樓之3之修繕費用為
        75000元、系爭房屋6樓之4之修繕費用為19000元，共計
        94000，有原告丙○○提出之巧班設計公司估價單為據
        ，堪以採信。
      4.小計：原告丙○○得請求之金額為262000元。
    (二)原告甲○○部分，其損害額為36000元：
      1.原告甲○○所有之系爭房屋6樓之2因漏水致原本承租之
        承租人因漏水原因要求調降租金，致系爭房屋6樓之2於
        96年10月份起，租金自11000元調降至8000元，一月損
        失3000元，此有原告甲○○提出之房屋租賃契約書1份
        在卷可稽，系爭租約之租賃期限至97年4月30日，故自
        96年10月起至97年4月共7個月，原告甲○○所受損害為
        21000元（3000x7=21000），應堪信為真實。
      2.原告甲○○主張其因漏水而需支付系爭房屋6樓之2之修
        繕費用，6樓之2粉刷油漆之費用為15000元，有原告甲○○提出之巧班設計公司估價單1份為據，是上揭請求
        洵屬有據，應予准許。
      3.至原告甲○○主張因系爭房屋7樓漏水，系爭房屋6樓之
        2自行修復之修繕費為20000元，惟此部分原告甲○○並
        未提出證據證明其確已支付該修繕費，是原告甲○○此
        部分之主張為無理由。
      4.小計：原告甲○○得請求之金額為36000元。
    (三)原告乙○○部分，其損害額為127000元：
      原告乙○○因被告前揭侵權行為造成其所有之系爭房屋5
      樓之1漏水，其修復達回復原狀程度所需費用為屋頂打膠
      防漏水25000元、修換浴室、客廳天花板為15000元、漏水
      處打掉重新粉光50000元、油漆20000元、換塑膠天花板
      10000元，及2間房間油漆粉刷7000元，共計127000元，業
      據其提出鍑鏵企業有限公司請款單1份、美丰開發工程有
      限公司估價單明細表及收款證明共3份在卷可稽，應堪信
      為真實，故原告乙○○請求被告賠償修繕費用127000元部
      分，洵屬有據，惟超過127000元部分，原告乙○○並未提
      出相關之證據證明其已支付該部分金額，是超過127000元
      部分，為無理由。
    (四)原告丙○○、甲○○請求被告給付渠等歷年分擔被告所有
      之系爭房屋7樓之2修繕費部分：
      按稱和解者，謂當事人約定，互相讓步，以終止爭執或防
      止爭執發生之契約。民法第736條定有明文。原告丙○○
      與被告訂有承諾書及協議書，就兩造漏水糾紛，同意由被
      告修繕，並負擔15000元及35000元之修繕費用（原告甲○○主張係爭35000元修繕費用係由其所負擔），有承諾書
      、協議書各1份在卷可參，雖系爭承諾書及協議書並未明
      文其為和解契約，然當事人雙方就漏水所生之系爭修繕費
      用負擔，既已協議平均分擔，則係互相讓步並防止爭執發
      生，應屬和解契約，是除系爭和解契約經撤銷，否則就原
      契約約訂之系爭修繕費用分擔方式，對原告丙○○、甲○○及被告均有拘束力，原告自不得請求被告給付系爭款項
      ；又原告丙○○於起訴書中表示另於83年間支付被告系爭
      房屋7樓陽台磁磚費用30000元、86年間支付被告修繕系爭
      房屋6樓之3上方7樓套房之浴室30000元、96年6月支付被
      告6樓之4之壁紙支出12500元，此亦為分擔被告7樓修繕費
      之部分，惟此部分除壁紙支出12500元有提出相關證據外
      ，原告丙○○、甲○○並未提出系爭金額之證明，又壁紙
      部分原告丙○○既於訴狀中表示係其分擔被告之修繕費部
      分，則就此筆費用其與被告應有相當之合意，應認雙方亦
      成立和解契約，原告丙○○自不得於事後再向被告請求支
      付該筆款項，是原告丙○○、甲○○此部分請求，為無理
      由。
    (五)原告丙○○等3人請求之精神慰撫金部分：
      按不法侵害他人之身體、健康、名譽、自由、信用、隱私
      、貞操，或不法侵害其他人格法益而情節重大者，被害人
      雖非財產上之損害，亦得請求賠償相當之金額。其名譽被
      侵害者，並得請求回復名譽之適當處分。民法第195條定
      有明文。是精神慰撫金之請求，以非財產上損害為限。惟
      查：原告丙○○、甲○○目前均為居住於系爭房屋內，原
      告乙○○則居住於5樓前半部，後半部出租他人使用，有
      本院98年2月27日現場勘驗筆錄在卷可稽，而系爭房屋漏
      水部分係5樓後半部及6樓，是原告丙○○等3人均未居住
      於系爭房屋漏水之範圍內，渠等所受之損害，應屬房屋漏
      水不堪使用之財產上損害，自無民法第195 條第1 項之適
      用，故原告等人請求非財產上損害賠償部分，於法無據。
  八、綜上所述，原告丙○○等3 人依公寓大廈管理條例第6 條
      第1 項第2 款、民法第184 條第1 項前段、第767 條前段
      、第821 條規定，請求被告應將系爭房屋7 樓之2 屋頂平
      台之增建建物，如臺北縣三重地政事務所98年3 月6 日複
      丈成果圖所示斜線部分拆除，將該頂樓公共空間騰空返還
      予原告丙○○等3 人在內之所有區分所有權人；及被告應
      容忍原告丙○○等3 人進入系爭房屋7 樓之2 ，對其內之
      漏水狀態，施行修復行為；被告應負擔系爭房屋7 樓之2
      房屋漏水修繕費用新臺幣326000元；及請求被告給付原告
      丙○○262000元、原告甲○○36000 元、乙○○127000元
      ，及各自起訴狀繕本送達翌日即96年12月27日起至清償日
      止，均按年息5 ％計算之利息之範圍內，為有理由。逾此
      部分之請求，為無理由，應予駁回。
 九、兩造均陳明願供擔保，聲請宣告假執行及免為假執行，經
     核原告勝訴部分，合於法律之規定，爰依上開聲請分別酌
     定相當之擔保金額宣告之；至原告敗訴部分，其訴既經駁
     回，假執行之聲請即失所附麗，自不予准許。
 十、本件事證已臻明確，兩造所為之其他陳述、主張並所提之
     證據，經審酌後，認均與本件之結論無礙，爰不一一論述
     ，併此敘明。
 十一、訴訟費用負擔之依據：民事訴訟法第79條、第85條第1項，
     判決如主文。
中    華    民    國    98    年    5    月    25    日
                  民事第三庭    法  官  張紫能
以上正本係照原本作成
如對本判決上訴，須於判決送達後20日內向本院提出上訴狀
中    華    民    國    98    年    5    月    25    日
                            書記官  華海珍

司法院資訊處製作；財團法人民間司法改革基金會備份。
